臺灣板橋地方法院民事判決　　　　　　　96年度訴字第2096號
原　　　告　丙○○○○○○
法定代理人　乙○○
訴訟代理人　甲○○律師
被　　　告　壬○○
　　　　　　　　　　　279巷.
　　　　　　辛○○
　　　　　　庚○○
　　　　　　　　　　　273號.
上一被告
訴訟代理人　己○○
被　　　告　戊○○
　　　　　　　　　　　號2樓
　　　　　　丁○○
　　　　　　　　　　　樓
上列當事人間請求履行契約事件，經本院於民國96年12月13日言
詞辯論終結，判決如下：
    主  文
原告之訴駁回。
訴訟費用由原告負擔。
    事實及理由
一、原告主張：緣民國68年8 月間，臺北縣政府向鄧土等人買受
    坐落臺北縣三峽鎮○○段1-7 地號土地（下稱系爭土地）所
    有權，約定價金新臺幣（下同）72萬3,060 元，鄧土等人已
    交付土地，目前由原告管理並辦理管理機關登記，其中鄧國
    忠、鄧國泉、鄧國吉、鄧東漢及鄧豐平等9 人已完成所有權
    移轉登記，目前由原告管理並辦理管理機關登記。被告壬○○、辛○○、庚○○之繼承原因（被繼承人鄧文）發生於65
    年4 月5 日，而於81年7 月23日完成繼承登記；被告戊○○
    、丁○○之繼承原因（被繼承人鄧土）發生於41年12月4 日
    ，而於92年3 月4 日完成繼承登記。因被告遲未辦理系爭土
    地繼承登記，依民法第759 條規定原告於其登記完成前，不
    能請求為所有權移轉登記。被告等為繼承登記後，迄未履行
    移轉系爭土地所有權與原告之義務，經原告催告，仍置之不
    理，為此依民法第367 條規定及繼承之法律關係提起本件訴
    訟，請求被告履行移轉系爭土地所有權之義務。並聲明：被
    告壬○○、辛○○應將系爭土地權利範圍各32分之1 移轉登
    記為原告所有；被告庚○○應將系爭土地權利範圍96分之1
    移轉登記為原告所有；被告戊○○、丁○○應將系爭土地權
    利範圍各8 分之1 移轉登記為原告所有。
二、被告則以：本件契約於68年簽訂，迄今已歷經28年，依民法
    第125 條及第144 條第1 項規定，被告拒絕辦理移轉登記等
    語，資為抗辯。並聲明：原告之訴駁回。
三、得心證之理由：
    按請求權，因十五年間不行使而消滅；時效完成後，債務人
    得拒絕給付，民法第125 條第1 項前段、第144 條第1項定
    有明文。本件原告依買賣及繼承關係請求被告辦理系爭土地
    所有權移轉登記，其所憑之買賣契約關係成立於68年8 月間
    ，有原告提出之買賣契約書影本附卷可稽。依買賣契約第5
    條約定：系爭土地買賣總價款（包含土地價款及補償費）共
    計93萬9,978 元，第一期款於訂約時由買受人台北縣政府給
    付鄧土等9 人共計44萬9,835 元6 角，鄧土等人未繼承之土
    地由繼承人於領取第一期款後，即應辦妥繼承登記，並將辦
    理土地買賣所有權移轉登記所需之印章、印鑑證明、土地所
    有權狀等於訂約日起一個月內（包括辦理繼承登記時間）交
    付台北縣政府辦理等語，可知台北縣政府於訂約時即已給付
    鄧土等人第一期款，故自訂約日起即得請求鄧土等人及其繼
    承人辦理繼承登記及所有權移轉登記，請求權之消滅時效自
    斯時即開時起算，算至83年8 月即滿15年。原告主張於被告
    辦妥繼承登記前，依民法第759 條規定，原告不能請求被告
    為所有權移轉登記云云，並無可採。是原告迄至96年9 月5
    日始提起本件訴訟請求被告辦理系爭土地所有權移轉登記，
    顯已罹於時效消滅，被告為時效消滅之抗辯，拒絕辦理所有
    權移轉登記，應屬有據。
四、從而，原告本於繼承及買賣關係請求被告辦理系爭土地所有
    權移轉登記，為無理由，應予駁回。
五、本件事證已臻明確，兩造其餘主張陳述及所提之證據，均毋
    庸再予審酌，附此敘明。
六、訴訟費用負擔之依據：依民事訴訟法第78條規定。
中　　華　　民　　國　　96　　年　　12　　月　　28　　日
                  民事第三庭    法　官　許月珍
以上正本係照原本作成
如對本判決上訴，須於判決送達後20日內向本院提出上訴狀
中　　華　　民　　國　　97　　年　　1 　　月　　2 　　日
                                書記官　劉昌明
